【裁判字號】    94,交訴,163
【裁判日期】    950207
【裁判案由】    公共危險等
【裁判全文】
臺灣臺南地方法院刑事判決             94年度交訴字第163號
公  訴  人  臺灣臺南地方法院檢察署檢察官
被      告  甲○○
上列被告因公共危險等案件，經檢察官提起公訴（94年度核退偵
字第222號），本院判決如下：
    主  文
甲○○因過失傷害人，處有期徒刑貳月，如易科罰金，以參佰元
折算壹日；又駕駛動力交通工具肇事，致人受傷而逃逸，處有期
徒刑陸月，如易科罰金，以參佰元折算壹日；又傷害人之身體，
處有期徒刑貳月，如易科罰金，以參佰元折算壹日。應執行有期
徒刑玖月，如易科罰金，以參佰元折算壹日。
    事  實
一、甲○○考領有輕型機車駕駛執照，其於民國94年3月6日23時
    50分許，駕駛牌照號碼VHN-285號輕機車，沿臺南縣永康市
    ○○○路586巷由南向北行駛，途經該巷與中山南路有閃光
    號誌之交岔路口時，其方向之燈號為閃光紅燈，其本應注意
    汽（機）車行駛至交岔路口，應遵守燈光號誌之指示，閃光
    紅燈表示「停車再開」，車輛應減速接近，先停止於交岔路
    口前，讓幹道車優先通行後認為安全時，方得續行，而依當
    時之情形，天候晴、夜間有照明設施、柏油路面乾燥無缺陷
    、視距良好，客觀上並無其不能注意之情事，詎其竟疏於注
    意，未減速接近先停止於該交岔路口前讓幹道車優先通行後
    認為安全時再續行，以及未注意其係轉彎車應讓直行車先行
    ，竟貿然左轉進入路口；適有丙○○駕駛牌照號碼KY5-509
    號重機車附載乙○○，沿中山南路由西向東駛，亦疏未注意
    該路段最高時速為50公里，且疏未注意其方向之燈號為閃光
    黃燈，而閃光黃燈表示「警告」，車輛應減速接近，注意安
    全，小心通過，詎丙○○竟未減速慢行，而貿然以50公里以
    上至60公里左右之時速超速直行欲通過該交岔路口，丙○○
    駕駛之KY5-509號重機車之車頭遂與甲○○駕駛之VHN-285號
    輕機車之左後車身相碰撞，丙○○及乙○○因而人、車倒地
    ，丙○○因此受有頭部鈍傷合併右臉腫痛及左膝瘀挫傷等傷
    害，乙○○則受有右前臂、右小腿挫傷等傷害。惟甲○○於
    肇事後，非但未對丙○○、乙○○為任何救護，反先基於傷
    害之犯意，動手毆打丙○○臉部，致丙○○受有口腔內約
    0.5 公分之裂傷後，駕駛其機車逃逸，經丙○○記下甲○○
    之機車牌號，並報警循線查獲甲○○。
二、案經丙○○、乙○○訴由臺南縣警察局永康分局報請臺灣臺
    南地方法院檢察署檢察官偵查起訴。
    理  由
一、訊據被告甲○○坦承其有上開過失傷害及駕駛其機車逃逸之
    事實，惟對於動手毆打丙○○臉部致丙○○之口腔受傷部分
    則矢口否認，辯稱：「是丙○○一直拉著我，我急於脫身，
    是在拉扯間發生傷害的，不是故意毆打她的」云云。
二、經查：
(1)、被告甲○○上揭過失傷害及肇事逃逸之犯罪事實，業據其供
    承在卷，核與告訴人丙○○、乙○○於警詢時及檢察官偵查
    中所指訴之情節相符，並有道路交通事故調查報告表（一）
    、（二）、道路交通事故現場圖各1份、現場蒐證照片7張暨
    告訴人丙○○、乙○○之受傷診斷證明書各1份附卷可資佐
    證。按行車速度，依限速標誌或標線之規定；汽（機）車行
    駛至交岔路口，其行進、轉彎應遵守燈光號誌之指示；轉彎
    車應讓直行車先行，道路交通安全規則第第93條第1項、第
    102條第1項第1款、第6款前段分別定有明文。又閃光黃燈表
    示「警告」，車輛應減速接近，注意安全，小心通過；閃光
    紅燈表示「停車再開」，車輛應減速接近，先停止於交岔路
    口前，讓幹道車優先通行後認為安全時，方得續行，道路交
    通標誌標線號誌設置規則第211條第1項第1款、第2款亦定有
    明文。被告甲○○及告訴人丙○○自應分別注意遵守上開規
    定，且當時情形天候晴、夜間有照明設施、柏油路面乾燥無
    缺陷、視距良好，客觀上並無被告及告訴人丙○○不能注意
    之情事，詎被告竟疏於注意其方向之燈號為閃光紅燈，其未
    減速接近先停止於上開交岔路口前讓直行之幹道上丙○○所
    駕駛之機車優先通行後認為安全時再續行，竟貿然左轉行，
    以致發生本件車禍，致告訴人丙○○因而受有頭部鈍傷合併
    右臉腫痛及左膝瘀挫傷等傷害，乙○○則受有右前臂、右小
    腿挫傷等傷害，被告就本件車禍之發生顯有過失，應無疑義
    。而告訴人丙○○疏未注意其所行駛之路段最高時速為50公
    里，且疏未注意其方向之燈號為閃光黃燈，而閃光黃燈表示
    「警告」，車輛應減速接近，注意安全，小心通過，詎丙○○竟未減速慢行，而貿然以50公里以上至60公里左右之時速
    超速直行欲通過該交岔路口，以致發生本件車禍，亦與有過
    失。本件車禍之肇事責任，依被告違規之情節而言，應負「
    肇事主因」之責任；告訴人丙○○應負「肇事次因」之責任
    。雖告訴人就本件車禍之發生亦與有過失，然並不因此而解
    免被告過失之責。本件車禍肇事責任經送臺灣省臺南區車輛
    行車事故鑑定委員會鑑定結果認為：「甲○○駕駛輕型機車
    ，行經設有閃光紅燈號誌肇事岔路口，支線道車未讓幹道車
    先行，偏左行駛，為肇事原因；丙○○無肇事因素」，有該
    會94年5月11日臺南區940318號鑑定意見書附卷可稽。惟查
    該會疏未斟酌告訴人丙○○面對閃光黃燈時未減速接近，注
    意安全，小心通過，反而超速直行之事實，上開鑑定自不足
    採，而應以本院上開認定為準。本件被告之過失行為與告訴
    人丙○○、乙○○受有上開傷害間，並有相當因果關係。
(2)、有關被告動手毆打丙○○臉部致丙○○之口腔受傷部分，目
    擊證人乙○○於本院95年1月24日審理時證稱：「車禍發生
    後，甲○○下車指責我們騎太快，他身上有酒味，後來路人
    拉開，他又過去打我朋友（丙○○），把她壓在路邊的汽車
    之車蓋上毆打，打她臉部，路人過去阻止她，剛好救護車路
    過，甲○○看救護車來，就趕忙騎機車走了」等語。乙○○
    上開所證述之情節，核與告訴人丙○○於警詢時所稱：「我
    車倒地後，對造駕駛人也停車過來問我乘客乙○○是否受傷
    ，並指責我騎車太快，我跟對造駕駛說是他從巷子出來車速
    過快，我說完後該輕機車駕駛表明要離開，我跟他說要報警
    處理，沒想到該輕機車駕駛聽到要報警處理，竟出手毆打我
    ，我被該輕機車駕駛人打傷後對方就駕駛肇事車輛VH N-285
    號輕機車逃離現場」等語及其於檢察官94年5月25日偵查中
    所稱：「我口腔內的裂傷是被告打我耳光造成。我們一開始
    有發生口角，後來我說要報案，被告就走開，我就追上去，
    被告就打我耳光總共四、五下」等語暨其於本院95年1月24
    日審理時所稱：車禍發生後，因甲○○要走，因此其拉著甲○○不放，甲○○因此打其右臉及左臉約四、五下等語相符
    。再者，被告動手毆打丙○○臉部致丙○○之口腔內受有約
    0.5公分之裂傷，亦有上開丙○○之受傷診斷證明書可稽。
    被告辯稱丙○○是在拉扯間發生傷害的，其不是故意毆打她
    的云云，殊不足採信，其對丙○○傷害之事實應堪認定。
三、核被告甲○○所為，係犯刑法第185條之4之肇事逃逸罪、第
    277條第1項之傷害罪及第284條第1項前段之過失傷害罪。被
    告一過失行為致告訴人丙○○、乙○○二人受傷，為想像競
    合犯，而比較丙○○與乙○○之傷勢，以丙○○受傷較重，
    依刑法第55條之規定，應對被告以一傷害罪處斷。被告所犯
    上開三罪，犯意各別，罪名不同，應分論併罰。審酌被告之
    生活狀況，其品行不佳，曾有妨害兵役、煙毒、強盜等前科
    ，有臺灣高等法院被告前案紀錄表可稽，其智識程度為受有
    高職教育，其犯罪之動機、目的、手段，告訴人丙○○、乙○○受傷之程度，車禍發生被告應負肇事主因之責任、告訴
    人丙○○應負肇事次因之責任以及被告事後尚未與告訴人丙○○、乙○○成立民事和解等一切情狀，爰量處如主文所示
    之刑，並定其執行刑9月及諭知易科罰金之折算標準，以示
    懲儆。
據上論斷，應依刑事訴訟法第299條第1項前段，刑法第185條之4
、277條第1項、第284條第1項前段、第55條、第51條第5款、第
41條第1項前段、第2項，罰金罰鍰提高標準條例第1條前段、第2
條，判決如主文。
本案經檢察官丁○○到庭執行職務
中    華    民    國    95    年    2     月    7     日
               刑事第七庭審判長法  官  林英志
                               法  官  彭喜有
                               法  官  林勝利
以上正本證明與原本無異。
如不服本判決，應於判決送達後10日內，向本院提出上訴狀。
                               書記官  陳金堂
中    華    民    國    95    年    2     月    7     日
附錄本案論罪科刑法條全文：
中華民國刑法第185條之4
駕駛動力交通工具肇事，致人死傷而逃逸者，處6月以上5年以下
有期徒刑。
中華民國刑法第277條
傷害人之身體或健康者，處3年以下有期徒刑、拘役或1000元以
下罰金。
犯前項之罪因而致人於死者，處無期徒刑或7年以上有期徒刑；
致重傷者，處3年以上10年以下有期徒刑。
中華民國刑法第284條
因過失傷害人者，處6月以下有期徒刑、拘役或500元以下罰金，
致重傷者，處1年以下有期徒刑、拘役或500元以下罰金。
從事業務之人，因業務上之過失傷害人者，處1年以下有期徒刑
、拘役或1000元以下罰金，致重傷者，處3年以下有期徒刑、拘
役或2000元以下罰金。


司法院資訊處製作；財團法人民間司法改革基金會備份。
